臺灣臺北地方法院簡易民事判決
111年度店簡字第237號
原      告  良京實業股份有限公司

法定代理人  平川秀一郎

訴訟代理人  林沛汝  


被      告  蔡惠芳  
上列當事人間清償借款等事件，於民國111年3月7日言詞辯論終
結，本院判決如下：
　　主    文
被告應給付原告新臺幣捌萬玖仟玖佰零陸元，及自民國九十六年
三月十六日起至清償日止，按年息百分之十二點二五計算之利息
，及自民國九十六年四月十七日起至清償日止，逾期在六個月內
者，按上開利率百分之十，超過六個月者，就超過部分，按上
開利率百分之二十計算之違約金。
被告應給付原告新臺幣壹拾伍萬零捌佰陸拾參元，及其中新臺幣
壹拾肆萬伍仟伍佰柒拾貳元自民國九十六年十月一日起至清償日
止，按年息百分之十五計算之利息，暨新臺幣壹元之違約金。
被告應給付原告新臺幣貳拾肆萬陸仟玖佰陸拾陸元，及其中新臺
幣貳拾壹萬參仟壹佰捌拾伍元自民國九十五年八月二十六日起至
清償日止，按年息百分之十二點九八五計算之利息，及自民國九
十五年八月二十六日起至清償日止，按上開利率百分之二十計算
之違約金。
原告其餘之訴駁回。
訴訟費用新臺幣貳仟陸佰肆拾伍元由原告負擔，餘由被告負擔。
本判決原告勝訴部分得假執行。
    事實及理由
一、按訴狀送達後，原告不得將原訴變更或追加他訴，但擴張或
    減縮應受判決事項之聲明，不在此限，民事訴訟法第255 條
    第1項第3款定有明文。本件原告原訴之聲明第二項請求被告
    應給付原告新臺幣(下同)15萬863元，及自民國96年10月1日
    起至清償日止，按年利率百分之15計算之利息，及自96年11
    月2日起至清償日止，逾期在6個月以內者，按上開利率百分
    之10，逾期超過6 個月者，按上開利率百分之20計算之違約
    金。嗣具狀變更聲明為：被告應給付原告15 萬863元，及其
    中14萬5572元自96 年10月1日起至清償日止，按年利率百分
    之15計算之利息，及自96 年11月2日起至104年8月31日止，
    逾期在6個月以內者，按上開利率百分之10，逾期超過6 個
    月者，按上開利率百分之20計算之違約金，核屬減縮應受判
    決事項之聲明，揆諸首揭規定，應予准許。又被告經合法通
    知，無正當理由未於言詞辯論期日到場，亦未提出書狀作何
    聲明、陳述，核無民事訴訟法第386 條各款所列情形，爰依
　　原告之聲請，由其一造辯論而為判決。
二、原告主張：
(一)被告前向訴外人臺東區中小企業銀行股份有限公司（下稱臺
    東企銀）申請信用貸款10萬元，詎被告未依約還款，尚欠8
    萬9906元，及自96年3月16日起至清償日止，如主文第1 項
    所示之利息及違約金未清償，嗣臺東企銀將本件債權讓與原
　　告。
(二)被告前向原債權人寶華商業銀行股份有限公司（原為泛亞商
    業銀行；下稱寶華銀行）申請現金卡，約定借款額度最高為
    30萬元，借款動用期間自核准日起為期1 年，並約定每月15
    日為最終繳款日，應繳足最低繳款金額，若未依約繳納，依
    約全部視為到期，並約定借款利率以固定年息百分之15 計
    算。詎被告未履行繳款義務，迄今尚積欠15 萬863元，及其
    中14萬5572元自96年10月1日起至清償日止，按年息百分之1
    5計算之利息，暨自96 年11月2日起至104年8月31日止，逾
    期在6個月以內者，按上開利率百分之10，逾期超過6 個月
    者，按上開利率百分之20計算之違約金未清償。嗣寶華銀行
　　將上開債權讓與原告，並登報公告為債權讓與通知。
(三)另被告前向慶豐商業銀行股份有限公司（下稱慶豐銀行）申
    請個人信用貸款，借款額度為22萬元，利率以前三個月按3%
    固定計息，期滿後按放款基準利率加計年息8.75%(4.235%＋8
    .75%＝12.985%)計付利息。詎被告未依約還款，尚欠24萬696
    6元，及其中本金21萬3185元自95年8月26日起至清償日止，
    如主文第3項所示之利息及違約金未清償，上開債權經慶豐
    銀行讓與訴外人慶銀資產管理股份有限公司（下稱慶銀公司
    ），再經慶銀公司讓與原告，幾經催討後，猶置之不
　　理。
(四)為此，爰依信用貸款契約、現金卡契約及債權讓與之法律關
　　係起訴請求，並聲明：
　1.被告應給付原告8 萬9906元，及自96 年3月16日起至清償日
    止，按年息百分之12.25計算之利息，及自96年4月17日起至
    清償日止，逾期在6個月內者，按上開利率百分之10，超過6
    個月者，就超過部分，按上開利率百分之20計算之違約金。
　2.被告應給付原告15萬863元，及其中14萬5572元自96年10月1
    日起至清償日止，按年利率百分之15 計算之利息，及自96 
    年11月2日起至104年8月31日止，逾期在6個月以內者，按上
    開利率百分之10，逾期超過6 個月者，按上開利率百分之20
　　計算之違約金。
　3.被告應給付原告24萬6966元，及其中21萬3185元自95年8月2
    6日起至清償日止，按年息百分之12.985計算之利息，及自9
    5年8月26日起至清償日止，按上開利率百分之20計算之違
　　約金。
三、被告未於言詞辯論期日到場，亦未提出書狀為任何聲明或陳
    述。
四、原告主張之事實，業據提出臺東企銀授信約定書、放款帳卡
    查詢、臺東企銀債權讓與證明書及登報公告、寶華銀行現金
    卡申請書暨約定書、交易明細表、往來明細查詢表、一般放
    款往來明細查詢、寶華銀行債權讓與金額表、寶華銀行債權
    讓與證明書及登報公告、慶豐銀行貸款契約、慶豐銀行交易
    明細查詢表、放款基準利率歷次調整明細表、慶豐銀行債權
    讓與證明書、慶銀公司債權讓與證明書及通知函等件為證，
    而被告經合法通知未到庭爭執，亦未提出書狀為任何聲明或
    陳述，依民事訴訟法第280條第3項前段準用第1項前段
　　規定，視同自認，自堪信原告之主張為真實。
五、按約定之違約金額過高者，法院得減至相當之數額，民法第
    252 條定有明文。故約定之違約金苟有過高情事，法院即得
    依此規定核減至相當之數額，並無應待至債權人請求給付後
    始得核減之限制。此項核減，法院得以職權為之，亦得由債
    務人訴請法院核減（最高法院79年台上字第1612號判決意旨
    參照）。當事人約定之違約金是否過高，須依一般客觀事實
    ，社會經濟狀況，當事人所受損害情形及債務人如能依約履
    行時，債權人可享受之一切利益為衡量標準；債務已為一部
    履行者，亦得比照債權人所受之利益減少其數額。倘違約金
    係損害賠償總額預定性質者，尤應衡酌債權人實際上所受之
    積極損害及消極損害，以決定其約定之違約金是否過高（最
    高法院96年度臺上字第107 號判決意旨參照）。本件原告之
    現金卡債權因被告遲延給付，除受有利息損失外，尚難認有
    其他損害，而原告訴之聲明第二項除聲明請求被告給付自96
    年10月1日起至清償日止，按年息百分之15計算之利息外，
    並請求被告給付自96 年11月2日起至104年8月31日止，逾期
    在6個月以內者，按上開利率百分之10，逾期超過6 個月者
    ，按上開利率百分之20計算之違約金，原告請求之違約金實
    屬過高，殊非公允，本院認為原告請求之違約金應酌減
　　為1元始為適當。
六、從而，原告依信用貸款契約、現金卡契約及債權讓與之法律
    關係，請求被告給付如主文第1至3項所示之金額、利息及違
    約金，為有理由，應予准許，逾此範圍之請求，則屬無據，
　　應予駁回。
七、本件原告勝訴部分係適用簡易程序所為被告敗訴之判決，依
    民事訴訟法第389條第1項第3款規定，應依職權宣告假執
　　行。
八、末按，民事訴訟法第78條固規定訴訟費用，由敗訴之當事人
    負擔，惟同法第81條第1 款亦規定，勝訴人之行為，非為伸
    張或防衛權利所必要者，因該行為所生之費用，法院得酌量
    情形，命勝訴之當事人負擔其全部或一部。經查，本件原債
    權人寶華銀行乃向國家申請特許得經營銀行業務後，方能合
    法與被告簽立本件現金卡契約，其基於特許營業所享有之契
    約關係，與金融消費者間常處於資訊不對稱狀態，顯與一般
    民事契約關係之當事人權利義務有別。原告受讓本件債權，
    自亦知悉上情，仍利用金融消費者即本件被告發生資力問題
    而難以妥適因應之困頓時機，猶堅持於按週年利率百分之15
    計算之利息外，仍請求上開顯屬過高而有失公允部分之違約
    金，與一般銀行就此在起訴時多未請求之狀況相較，益見原
    告未察認其係基於國家特許而享有利益，亦應適度履行有利
    金融消費者之社會責任以為衡平，實難謂此部分請求為原告
    伸張權利所必要之行為，爰斟酌此情，認本件訴訟費用額5,
    290元，應由原告負擔2,645元，其餘由被告負擔。
中　　華　　民　　國　　111 　年　　3 　　月　　23　　日
                  臺灣臺北地方法院新店簡易庭　　
                              法  官　張淑美 
以上正本係照原本作成。
對於本件判決如有不服，應於收受送達後20日內向本院提出上訴
書狀，上訴於本院合議庭，並按他造當事人之人數附具繕本。
中　　華　　民　　國　　111 　年　　3 　　月　　23 　 日
                              書記官  馮姿蓉